【裁判字號】    97,簡上,482
【裁判日期】    970814
【裁判案由】    傷害
【裁判全文】
臺灣高雄地方法院刑事判決             97年度簡上字第482號
上  訴  人
即  被  告  戊○○
上列被告因傷害案件，不服本院高雄簡易庭民國97年4 月22日97
年度審簡字第67號刑事簡易判決（原聲請簡易判決處刑案號：96
年度偵字第10690 號），提起上訴，本院管轄第二審之合議庭，
依通常程序審理，並為第一審之判決如下：
    主  文
原判決撤銷。
戊○○犯過失傷害罪，處罰金新臺幣壹萬元，如易服勞役，以新
臺幣貳仟元折算壹日。減為罰金新臺幣伍仟元，如易服勞役，以
新臺幣貳仟元折算壹日。
    事  實
一、戊○○與乙○○為夫妻，二人曾以戊○○名義開立本票向丁○○借款而有債務關係。於民國96年2 月1 日下午2 時許，
    丁○○因上開票據屆期無法兌現，遂偕同甲○○至戊○○高
    雄市○○路23號之住處索償欠款，雙方本圍桌端坐，互為商
    討，詎因故一言不合，丁○○拿出錄音機準備錄音，乙○○
    要求丁○○出去，戊○○亦心生不悅，當時本應注意出手推
    動他人之座椅，可能造成他人重心不穩，進而發生身體受傷
    之結果，而依當時為居家室內，光線明亮，並無不能注意之
    情事，竟仍疏未注意，貿然出手推動丁○○之座椅，欲驅其
    離去，丁○○乃在其座椅位置站起，並因重心不穩而身體傾
    斜，腳步移位時腳指與椅腳摩擦，致左腳大拇指有0.8 公分
    見方之破皮挫傷滲血。
二、案經丁○○告訴臺灣高雄地方法院檢察署檢察官偵查後聲請
    簡易判決處刑。
    理  由
一、按被告以外之人於審判外之言詞或書面陳述，除法律有規定
    者外，不得作為證據；又被告以外之人於審判外之陳述，雖
    不符刑事訴訟法第159 條之1 至第159 條之4 之規定，而經
    當事人於審判程序同意作為證據，法院審酌該言詞陳述或書
    面陳述作成時之情況，認為適當者，亦得為證據，刑事訴訟
    法第159 條第1 項、第159 條之5 第1 項分別定有明文。本
    件檢察官及被告戊○○於本院審判程序時，就判決所引用各
    項傳聞證據，均明示同意有證據能力，本院審酌各該證據並
    非違法取得，與待證事實具關聯性，證明力亦非明顯過低等
    情，且陳中柱外內科醫院驗傷診斷書係醫師本於專業立場所
    製作；現場照片2 張其中標示本案被告及各關係人所在之部
    分，係陳述當時各該人等相對位置；各證人於警詢及偵查中
    之證述，陳述時心理狀態健全，認均適當為本案之證據。另
    被告警詢及偵查中之供述，係出於任意性之自由陳述，非以
    不正方法取得，亦得為證據。
二、被告於本院審理時雖不否認於上揭時地因丁○○前往催討欠
    款而發生糾紛之事實，惟矢口否認有何上開犯行，辯稱：我
    沒有拉扯丁○○，也沒有任何身體上之接觸，當時雙方位置
    距離很長云云。經查：
（一）告訴人丁○○偕同甲○○於上揭時地前往被告住處催討欠
      款，嗣因言語不快，被告欲驅趕丁○○離去等情，為被告
      自陳在卷。而丁○○因當日衝突過程受有左腳大拇指破皮
      挫傷滲血之傷害之事實，則據證人丁○○於偵查中指證「
      黃女從背後把我的椅子抽掉，當時我是穿脫鞋，並沒有摔
      下去，我就站起來，椅子的椅腳就碰到我的左腳大拇指」
      等語明確，並有陳中柱外內科醫院驗傷診斷書附卷可稽，
      鑑定人丙○○○○並到庭指出該傷口係新鮮狀態，發生時
      間約在就診時間（96年2 月1 日）前約5 個小時等語，與
      本件案發時間為同日下午2 時許之情相合。是丁○○上開
      傷害確係當日被告推動其座椅時所造成，堪認定屬實。
（二）被告雖辯稱當日與丁○○無身體接觸，位置距離很長，該
      傷害非其造成云云。然被告於警詢及偵查中均已自陳有拉
      扯丁○○之座椅（見96年度偵字第8983號偵查卷第11、2
      4 頁）證人即被告之夫乙○○於偵查中亦結證「我太太只
      是推椅子」等語明確（見96年度他字第1218號卷第15頁）
      ，則被告確有出手推丁○○之座椅一情，應無可疑。被告
      辯稱雙方位置有相當距離，無身體接觸，縱屬事實，但仍
      無礙於上開事實之認定。
（三）按移動他人座椅時，本應注意他人端坐或甫站立尚未離開
      座位之際，應小心輕移，不可貿然推動，以免導致他人重
      心不穩而造成身體受傷之情況。本件依當時在被告住處一
      樓客廳，光線充足，地面平坦，並無不能注意之情事，詎
      被告竟疏未注意，因與丁○○商討債款事宜，一言不合，
      即出手推動丁○○之座椅，丁○○因而起立，重心不穩，
      腳步移位時該座椅椅腳順勢擦刮其左腳大拇指，致受有上
      開傷害，足認被告之行為確有過失，且該過失行為與丁○○所受傷害間具有相當之因果關係甚明。
（四）綜上所述，本件事證明確，被告犯行，堪以認定，應依法
      論科。
三、核被告所為，係犯刑法第284 條第1 項前段之過失傷害罪。
    聲請意旨雖認定被告有出手強力拉扯丁○○座椅，並導致其
    自椅子上跌落，並猛力推擊其身體等情，認被告係犯同法第
    277 條第1 項之傷害罪嫌。然如上述，丁○○已自承當日並
    未自椅子上摔倒，其為提告之人，自無為被告隱諱之理，證
    人甲○○雖於偵查中結證「被告起身用腳踹椅子，丁○○跌
    倒」云云，與丁○○所陳顯有不合，自屬誇大，無可採信。
    復依當日事發經過，丁○○係前往索債，雙方本圍坐一起泡
    茶商討，因嗣後言語不快，且丁○○拿出錄音機欲當場錄音
    ，被告始有上開推動椅子，欲驅趕丁○○離去之舉，手段尚
    非劇烈，且被告當時懷有身孕，有本院卷附出生證明書可按
    ，衡情亦應較為節制，無猛力出手推擊丁○○或其座椅之可
    能，是告此部分辯解，應堪採信。而被告既僅出手推丁○○
    之座椅，無其他身體接觸，足見其目的僅在於驅其離去，自
    難認有何傷害犯意之可言。聲請意旨認被告成立傷害罪，尚
    有未洽，惟該起訴之基本事實同一，爰變更檢察官起訴法條
    。又關於丁○○所受傷害，據證人丙○○○○到庭證述，「
    當日丁○○除大拇指有挫傷破皮外，其他傷勢僅是依其陳述
    ，並按壓後說會痛，才寫在診斷證明書上，她講的我認為有
    可能，但不是百分之百，只能相信一半」等語，可知該診斷
    證明書上所載左足背腫脹壓痛、右肩壓痛、尾椎壓痛等部分
    ，並非客觀確定之傷害，而係依丁○○之陳述而為記載，自
    不能遽認該些記載亦屬本件之傷害結果，惟該部分如成立傷
    害，核與上開論罪部分有實質上一罪之關係，爰不另為無罪
    之諭知，附此敘明。
四、原審認定被告係觸犯刑法傷害之罪，依上論證，並非允當，
    被告上訴意旨否認犯罪，就其並非基於傷害犯意，出手傷害
    丁○○一節，固值採信，惟被告上開行為仍不得解免過失之
    責，此部分上訴即無理由，但原審判決既有上開瑕疵，仍屬
    無可維持，自應由本院予以撤銷改判。審酌被告與告訴人發
    生不快，未能謹慎注意，因推動其座椅導致告訴人受有上開
    傷害，固有不是，然事發地點在被告住處，告訴人亦有挑釁
    之舉，且被告僅出手推動其座椅，過失情節尚輕，告訴人所
    受傷害僅腳指輕微破皮滲血，傷害亦屬輕微等一切情狀，量
    處如主文所示之刑，並諭知其易服勞役之折算標準。又被告
    犯罪後，中華民國九十六年罪犯減刑條例業於96年6 月15日
    修正公布，並自同年7 月16日施行。本件被告犯罪時點係在
    96年4 月24日減刑基準日之前，復無同條例第3 條、第5 條
    限制減刑之除外情形，自應依該條例第2 條第1 項第3 款規
    定，減其宣告刑期二分之一，並諭知相同易服勞役之折算標
    準。
五、按檢察官聲請以簡易判決處刑之案件，經法院認為應為無罪
    判決之諭知者，應適用通常程序審判之；裁判上一罪之案件
    ，其一部分犯罪不能適用簡易程序者，全案應依通常程序辦
    理之，刑事訴訟法第452 條、法院辦理刑事訴訟簡易程序案
    件應行注意事項第8 條分別定有明文。又刑事訴訟法第455
    條之1 第3 項規定，對於簡易判決之上訴，準用同法第3 編
    第1 章及第2 章之規定，是管轄第二審之地方法院合議庭受
    理簡易判決上訴案件，應依通常程序審理，其認案件有刑事
    訴訟法第452 條所定第一審應適用通常程序審判而不得適用
    簡易程序審判之情形者，應撤銷原簡易判決，逕依通常程序
    為第一審判決。本件依檢察官聲請簡易判決處刑之犯罪事實
    ，係認被告涉犯刑法之傷害罪，告訴人所受傷害包括左足背
    腫脹壓痛、右肩壓痛、尾椎壓痛等部分，惟本院既認定被告
    僅應負過失責任，在犯罪事實同一之前提下，變更檢察官起
    訴法條，改依過失傷害罪論處，告訴人傷害情形，則認僅有
    左腳大拇指破皮部分，其餘被訴傷害，則基於審判不可分原
    則，不另諭知其無罪。準此，雖本院撤銷原判決並改判之罪
    名及科刑，仍屬得為簡易判決處刑之情形，但既有部分事實
    原應為無罪諭知，復有罪名輕重之不同，足認檢察官原聲請
    事實顯有不當，應認合於刑事訴訟法第451 條之1 第4 項第
    4 款之規定，而有刑事訴訟法第452 條所定第一審應適用通
    常程序而不得依簡易程序審判之情形。從而，本件自應撤銷
    原判決，依通常程序為第一審之判決，檢察官或被告如有不
    服，仍得依法提起上訴，併此敘明。
據上論斷，應依刑事訴訟法第452 條、第451 條之1 第4 項第4
款、第455 條之1 第3 項、第369 條第1 項前段、第299 條第1
項前段、第300 條，刑法第284 條第1 項前段、第42條第3 項，
刑法施行法第1 條之1 ，中華民國九十六年罪犯減刑條例第2 條
第1項第3款、第7條，判決如主文。
本案經檢察官己○○到庭執行職務。
中    華    民    國    97    年    8     月    14    日
                  刑事第五庭  審判長法  官  黃建榮
                                    法  官  李殷君
                                    法  官  李嘉益
以上正本證明與原本無異。
如不服本判決應於收受本判決後10日內向本院提出上訴書狀，並
應敘述具體理由，如未敘述上訴理由者，應於上訴期間屆滿後20
日內補提理由書狀於本院（均須按他造當事人之人數附繕本）「
切勿逕送上級法院」。
中    華    民    國    97    年    8     月    15    日
                                    書記官  郭南宏
附錄本案論罪法條全文：
刑法第284條（過失傷害罪）
  因過失傷害人者，處6 月以下有期徒刑、拘役或5 百元以下罰
  金，致重傷者，處1 年以下有期徒刑、拘役或5 百元以下罰金
  。
  從事業務之人，因業務上之過失傷害人者，處1 年以下有期徒
  刑、拘役或1 千元以下罰金，致重傷者，處3 年以下有期徒刑
  、拘役或2 千元以下罰金。


司法院資訊處製作；財團法人民間司法改革基金會備份。
